【裁判字號】    89,上訴,2197
【裁判日期】    890817
【裁判案由】    誣告
【裁判全文】
臺灣高等法院刑事判決                    八十九年度上訴字第二一九七號
    上  訴  人  臺灣臺北地方法院檢察署檢察官
    上  訴  人
    即  被  告  丙  ○
    選任辯護人  許麗紅
右上訴人因被告誣告案件，不服臺灣臺北地方法院八十九年度訴字第四八六號，中華
民國八十九年五月二十九日第一審判決（起訴案號：臺灣臺北地方法院檢察署八十九
年度偵字第四四六號），提起上訴，本院判決如左：
    主      文
原判決撤銷。
丙○意圖他人受刑事處分，向該管公務員誣告，處有期徒刑月。
    事  實
一、丙○明知於民國八十八年七月二十二日下午二時許，乙○○與甲○○二人前來臺
    北市○○街七十七巷十六號一樓住處商討該屋返還事宜時，雙方雖有發生言語衝
    突，然乙○○並未出手毆打；甲○○亦僅於丙○逼近身旁時，將蔡方推開，致跌
    坐在地，並無手抓丙○頭髮及以拳毆頭部之行為。竟意圖使乙○○、甲○○二人
    受刑事處分，於翌日晚上八時許，向轄區臺北市政府警察局中山分局圓山派出所
    虛指「乙○○動手打我，致我左腕部擦傷、背部瘀傷、左肘部瘀傷。拿小椅子丟
    我。」等事實而提起傷害告訴，並於臺灣臺北地方法院檢察署檢察官於八十八年
    十月二十日、二十六日訊問時，猶指稱「乙○○就動手掀桌子，並拿椅子要砸我
    ，但沒砸到，甲○○也踢桌椅撞我，甲○○他抓我頭髮，並以拳頭打我頭部，我
    就跌在地上。乙○○拿椅子砸我時，我就跌倒了，甲○○再過來抓我頭髮，並打
    我頭部右邊」、「是乙○○先動手，他抓我頭髮，然後用手打我頭部右邊，然後
    掀桌子。」等不實事實。嗣經臺灣臺北地方法院檢察署檢察官以八十八年度偵字
    第二一二九二號為不起訴處分確定。
二、案經乙○○、甲○○訴由臺灣臺北地方法院檢察署檢察官偵查起訴。
    理  由
一、訊據被告即上訴人丙○固坦承於八十八年七月二十二日晚上八時許，向轄區臺北
    市政府警察局中山分局圓山派出所指稱「甲○○便動手毆打我，乙○○亦動手打
    我，致我左腕部擦傷、背部瘀傷、左肘部瘀傷。拿小椅子丟我」等事實而提起傷
    害告訴，並於臺灣臺北地方法院檢察署檢察官於八十八年十月二十日、二十六日
    在臺灣臺北地方法院檢察署訊問時，仍稱「然後乙○○就動手掀桌子，並拿椅子
    要砸我，但沒砸到，甲○○也踢桌椅撞我，甲○○他抓我頭髮，並以拳頭打我頭
    部，我就跌在地上。乙○○拿椅子砸我時，我就跌倒了，甲○○再過來抓我頭髮
    ，並打我頭部右邊」、「是乙○○先動手，他抓我頭髮，然後用手打我頭部右邊
    ，然後掀桌子」等情，核與卷附警訊、偵查筆錄所載情節相符。雖被告矢口否認
    有誣告犯行，辯稱：確遭乙○○、甲○○聯手毆打頭部等處受傷，警訊、偵查中
    指訴二人傷害犯行，並非虛構事實等語。
二、經查：右揭誣指被害人乙○○、甲○○傷害之事實，業據被害人乙○○、甲○○
    指訴綦詳。而被告於警訊、偵查中指稱被害人等上開傷害事實，亦經臺灣臺北地
    方法院檢察署檢察官查明不實，並為不起訴處分確定在案，有該署八十八年度偵
    字第二一二九二號不起訴處分書在卷可稽。再被告於上開傷害案件警訊中指稱：
    「甲○○便動手毆打我，乙○○亦動手打我，致我左腕部擦傷、背部瘀傷、左肘
    部瘀傷，是拿小椅子丟我。」及至八十八年十月二十日偵查訊問中指稱：「然後
    乙○○就動手掀桌子，並拿椅子要砸我，但沒砸到，甲○○也踢桌椅撞我，甲○
    ○他抓我頭髮，並以拳頭打我頭部，我就跌在地上。乙○○拿椅子砸我時，我就
    跌倒了，甲○○再過來抓我頭髮，並打我頭部右邊。」迨至八十八年十月二十六
    日偵查時指稱：「是乙○○先動手，他抓我頭髮，然後用手打我頭部右邊，然後
    掀桌子。」就被害人二人如何傷害之情節，先後所稱不一，已難採信。且依卷附
    被告提出之驗傷診斷證明書所示，被告係受有：左腕部擦傷及背部、左肘部瘀傷
    等傷害。設被害人二人係共同以桌椅砸撞被告，並均以拳頭毆打被告頭部，被告
    豈會僅受有左腕部擦傷及背部、左肘部瘀傷之輕傷，頭部卻無任何傷勢？顯見被
    告指稱被害人等上開共同毆打之事實，均屬虛構無疑。雖被告另稱：於八十八年
    七月二十二日晚上十時五十分許，至臺北市立中興醫院急診時，曾向醫師主訴頭
    部遭人毆打要求驗傷，但因疼痛部分為頭髮覆蓋之頭皮內，復無外傷，致醫師未
    記載於診斷書內。惟被害人等均係青壯男子，倘二人係共同出拳毆打被告頭部，
    被告豈會毫無任何瘀腫傷，致醫師未能驗出傷勢？則被告縱曾向醫師主訴頭部遭
    人毆打，亦不足認定被害人二人有出拳毆打被告頭部之行為。足見被告此部分所
    辯，不足為有利之認定。事證明確，被告犯行堪以認定。至被告聲請傳訊驗傷之
    醫師丁○○，欲證明驗傷時確曾主訴頭部遭人毆打，既不能為被告有利之認定，
    且本件事證已明，核無傳訊之必要。
三、按誣告罪之成立，以犯人明知所訴虛偽為構成要件，若誤認有此事實，或以為有
    此嫌疑，自不得遽指為誣告（最高法院二十年上字第七一七號判例參照）。本件
    被害人等均坦承：「甲○○因一時緊張，即將被告推出，致被告倒地。」而依被
    告提出之傷單，確受有背部、左手腕、左肘瘀傷之傷害。則被告主觀上認被害人
    甲○○已構成傷害罪嫌，並於警訊中指稱「甲○○動手毆打我，致我受有背部、
    左手腕、左肘瘀傷」傷害事實，尚不得遽指為虛構。惟刑法之誣告罪，本不限於
    所告事實全屬虛偽時，始能成立，倘所告事實之一部分係出於故意虛構，仍屬誣
    告犯行（最高法院二十年上字第六六二號判例參照）。被告於警訊中所稱：乙○
    ○亦動手打我，拿小椅子丟我等語；及於偵查中指稱：乙○○就動手掀桌子，並
    拿椅子要砸我，然後用手打我頭部右邊，甲○○也踢桌椅撞我，甲○○他抓我頭
    髮，並以拳頭打我頭部，打我頭部右邊等傷害情節，既屬虛構，依上開判例意旨
    ，自仍應構成誣告罪。再被告係於偵查中指稱：乙○○就動手掀桌子，並拿椅子
    要砸我，然後用手打我頭部右邊，甲○○也踢桌椅撞我，甲○○他抓我頭髮，並
    以拳頭打我頭部，打我頭部右邊等語，公訴人誤認係警訊中所供，尚有誤會，應
    予更正。
四、核被告所為，係犯刑法第一百六十九條第一項之誣告罪。被告於警訊、偵查之誣
    告行為，為本件誣告之接續犯行。被告以一行為誣告被害人二人，應僅成立單一
    誣告罪行，尚無想像競合犯之適用（最高法院四十九年台上字第八八三號判例參
    照）。原審論罪科刑，固非無見。惟被告於警訊中指稱甲○○傷害部分，並非虛
    構事實，已如前述。原審認此部分亦構成誣告犯行，尚有未洽。被告上訴，否認
    犯罪，及公訴人上訴，指摘原審量刑過輕，雖均無理由，惟原判決既有可議，自
    應由本院撤銷改判。爰審酌被告平日素行、犯罪之動機、目的、手段、品行、智
    識程度、所生危害及犯罪後態度等一切情狀，量處如主文第二項所示之刑，以示
    儆懲。
據上論斷，應依刑事訴訟法第三百六十九條第一項前段、第三百六十四條、第二百九
十九條第一項前段，刑法第一百六十九條第一項，判決如主文。
本案經檢察官李金定到庭職行職務。
中    華    民    國    八十九    年      八        月     十七         日
                        臺灣高等法院刑事第十四庭
                            審判長法  官  陳  祐  輔
                                  法  官  蔡  國  在
                                  法  官  陳  國  文
右正本證明與原本無異。
如不服本判決應於收受送達後十日內向本院提出上訴書狀，其未敘述上訴之理由者並
得於提起上訴後十日內向本院補提理由書（均須按他造當事人之人數附繕本）。
                                  書記官  蔡  棟  樑
中    華    民    國    八十九    年      八        月     十八         日
附錄：本案論罪科刑法條全文
刑法第一百六十九條第一項
意圖他人受刑事或懲戒處分，向該管公務員誣告者，處七年以下有期徒刑。


司法院資訊處製作；財團法人民間司法改革基金會備份。
